【裁判字號】    94,交聲,1909
【裁判日期】    950126
【裁判案由】    交管條例聲異
【裁判全文】
臺灣板橋地方法院交通事件裁定        94年度交聲字第1909號
原處分機關  交通部公路總局臺北區監理所板橋監理站
異  議  人
即受處分人  乙○○
上列受處分人因違反道路交通管理處罰條例案件，對於交通部公
路總局臺北區監理所板橋監理站民國94年10月21日所為之處分（
原處分案號：板監裁字裁41－A4J604093 號）聲明異議，本院裁
定如下：
    主  文
異議駁回。
    理  由
一、按禁止左轉路段，不得迴車，道路交通安全規則第106 條第
    3 款定有明文。次按汽車駕駛人迴車時，在禁止左轉路段迴
    車者，處200 元以上600 元（即新臺幣600 元至1800元）以
    下罰鍰，並記違規點數1 點，道路交通管理處罰條例第49條
    第3 款、第63條第1 項第1 款亦有明定。又禁止迴車標誌，
    用以告示車輛駕駛人在前段道路行車，不准迴車，設於禁止
    迴車之地點，已設有禁止左轉標誌或標繪分向限制線、禁止
    超車線之路段，得免設之，道路交通標誌標線號誌設置規則
    第75條亦有明文。是在設有禁止左轉標誌之路段迴車者，即
    已構成道路交通管理處罰條例第49條第3 款之違規行為，不
    因有無另設禁止迴車標誌而有歧異。
二、訊據異議人即受處分人乙○○矢口否認有於前述時、地駕車
    違規迴車之舉，辯稱：員警舉發當時伊係自臺北市○○○路
    2 巷欲往臺北縣三重市方向行駛，途經博愛路北向左轉忠孝
    西路，嗣行經忠孝西路與西寧北路交叉路口而上忠孝橋時，
    竟於橋上遭警以違規迴轉開單舉發，渠並無逕自昆明街違規
    迴轉上忠孝橋云云。經查：異議人乙○○於民國（下同）94
    年10月03日上午11時51分許，騎乘車牌號碼AAL-457 號普通
    重型機車，沿臺北市○○○路由西向東方向行駛，於行經設
    有禁止左轉標誌之臺北市○○○路與忠孝西路口時，因於設
    有禁止左轉路段迴車之違規行為，而為警攔停掣單舉發之事
    實，業據證人即舉發本件交通違規之警員甲○○於本院調查
    時到庭具結證稱：「我帶現場照片（庭呈照片2 幀），我用
    鉛筆劃出違規人的違規行駛路線，異議人在橋上的上坡處攔
    檢，因為我在現場有看到異議人違規迴轉。」、「而且我看
    到他現場違規，我當時執行違規取締違規迴轉、左轉、紅燈
    右轉的勤務，照片中和橋平行的道路是忠孝西路，垂直的是
    西寧南北路，現場有標誌載明有標誌禁止左轉，所以當然不
    能迴轉，現場並沒有其他建築物或是障礙物擋住，所以我沒
    有看錯，當時我有看駕駛人身著衣服或安全帽來辨認。」（
    參見本院94年11月30日訊問筆錄第2 頁）。等語明確，並有
    臺北市政府警察局掌電字第A4J604093 號舉發違反道路交通
    管理事件通知單影本、現場照片4 幀附卷可稽。而證人甲○
    ○為執行交通勤務之警察，對於掌握違規車輛之車色、機車
    駕駛人穿著等可資辨明之特徵，為其業務內之事項，其觀察
    程度自較一般人更為專注；且舉發交通違規即為證人甲○○
    當時之勤務事項，則其對於車輛未依號誌而違規迴轉之交通
    違規行為，當較常人為之敏銳。參以舉發當時現場並無其他
    建築物或障礙物對於證人甲○○目擊異議人違規過程有所窒
    礙，業據證人甲○○結證如前，復據本院細究上開證人庭呈
    違規現場照片2 幀，違規地點之忠孝橋兩側閘道水泥護欄高
    度均僅及腰，且為柵欄式簍空施作，倘有逕行迴轉之違規即
    可一目了然之情形，堪以信實。另於該路段下橋閘道路口兩
    側上方明顯處，各有禁止左轉之標誌1 面，亦有該現場照片
    為憑，且為異議人所不爭執。再參以證人甲○○與異議人素
    不相識，亦無怨隙，自應無甘冒自身觸犯偽證罪之風險而設
    詞誣攀異議人之理，故證人即舉發員警甲○○之證言，應為
    平允可信；且交通警察掣單舉發違反道路交通管理處罰條例
    所列之違規事實，本質上為行政處分，係公務員基於職務上
    之權力，依法就特定之具體事件所為之具公法上效果之單方
    行政行為，基於公務員為公法上行為具有公信力之原則，若
    無其他反證足以推翻，該行政處分當可被推定為真正，本此
    公信原則，立法者乃賦予行政機關制定違反道路交通事件統
    一裁罰標準及處理細則，使執勤警員得當機處分以達其維護
    交通秩序、安全之行政目的，反之，若謂公務員一切行政行
    為均需預留證據以證其實，則國家行政勢必窒礙難行，據此
    ，刑事訴訟法就犯罪證據有關之規定中與屬行政秩序罰之交
    通違規裁罰本質不合之部分，自不在準用之列，此外，異議
    人既未就執勤員警之舉發有誤提出相關證據以供調查，本院
    經查亦無任何證據足資證明其有捏造事實違法取締之情事，
    則執勤員警本其維護交通秩序、安全職責所為之舉發，自應
    受到合法、正確之推定。綜上所述，本件異議人空言否認前
    開違規事實，無非事後卸責之詞，堪難採信。本件事證已臻
    明確，異議人即受處分人之上揭違規行為堪以認定。是以，
    原處分機關據以援引上揭規定，就「在禁止左轉路段迴車」
    之違規，裁處罰鍰新臺幣1,200 元，並記違規點數1 點，於
    法並無違誤。本件異議為無理由，應予駁回。
三、據上論斷，應依道路交通案件處理辦法第19條，裁定如主文
    。
中    華    民    國    95    年    1     月    26    日
                      交通法庭  法  官  高玉舜
以上正本證明與原本無異
如不服本裁定應於送達後5日內向本院提出抗告狀
                                書記官  田世杰
中    華    民    國    95    年    1     月    26    日


司法院資訊處製作；財團法人民間司法改革基金會備份。
